【裁判字號】    90,訴,391
【裁判日期】    900914
【裁判案由】    偽造文書
【裁判全文】
臺灣嘉義地方法院刑事判決                            九十年度訴字第三九一號
    公  訴  人  臺灣嘉義地方法院檢察署檢察官
    被      告  乙○○
右列被告因偽造文書案件，經檢察官提起公訴（九十年度偵字第一七八六號），本院
判決如左：
    主  文
乙○○共同行使偽造私文書，足以生損害於他人，處有期徒刑拾月。
偽造「甲○○」印章壹枚，「活期儲蓄存款印鑑卡」上偽造「甲○○」署押壹枚及印
文肆枚，在「存款帳戶約定書」上偽造「甲○○」署押壹枚及印文貳枚，均沒收。
    事  實
一、乙○○於民國八十七年十一月下旬，在嘉義市○○路與忠孝路口統一超商前之電
    話亭內，侵占甲○○遺失之國民身分證一張後（業經不起訴處分）。復另行起意
    ，與不詳年籍姓名之成年女子，未得甲○○同意或授權，而共同基於犯意聯絡，
    持委由不詳姓名之人偽刻之「甲○○」印章一枚，於九十年三月九日下午三時許
    ，在嘉義市○○路二四二號玉山商業銀行嘉義分行內（下稱玉山銀行嘉義分行）
    ，由該不詳姓名女子冒以甲○○之身分，以甲○○名義申請活期儲蓄存款開戶，
    而持上開偽刻印章及甲○○身分證影本，在「活期儲蓄存款印鑑卡」偽簽「甲○
    ○」署押一枚及偽蓋「甲○○」印文四枚，及在「存款帳戶約定書」上偽簽「甲
    ○○」署押一枚、偽造「甲○○」印文二枚（均未扣案），偽造上開私文書後，
    交付玉山商業銀行嘉義分行之行員，持以行使，而取得帳號000000000
    0000號，戶名為甲○○之存款簿及金融卡等私文書予該女子收執，足生損害
    於甲○○及該銀行對客戶資料管理之正確性；並共同於上開銀行外之自動櫃員機
    ，變更密碼、啟用帳戶後，即當場由該女子將甲○○之國民身分證、印章、存款
    簿及金融卡交付乙○○。嗣於九十年三月十四日零時三十分，在嘉義市○○街一
    七七號二樓，經警在乙○○身上查獲並扣得甲○○國民身分證、金融卡、印章各
    一枚、玉山銀行存款簿一本等物。
二、案經嘉義市警察局第二分局報告臺灣嘉義地方法院檢察署檢察官偵查起訴。
    理  由
一、訊據被告乙○○固不否認拾得被害人甲○○之國民身分證一情，惟矢口否認有何
    犯行，辯稱：被害人甲○○之國民身分證，係在九十年三月十四日，在嘉義市○
    ○街五輪車電子遊戲場拾得（審判卷第卅六頁），在九十年三月九日下午沒有到
    玉山銀行嘉義分行開戶．．在攝影機翻拍照片中之人並非其本人（審判卷第卅七
    頁）云云。惟查：
  (一)被告如何於右揭時、地與不詳姓名女子持被害人甲○○國民身分證冒名開戶之偽
    造文書等情，業經被害人於警訊時、審理中指訴甚詳，復有玉山銀行印鑑卡、身
    分證、存款戶約定書影本（偵卷第十九至廿頁）、搜索扣押證明筆錄、被害報告
    單各一份在卷可佐，並有甲○○國民身分證、金融卡、印章各一枚、玉山銀行存
    款簿一本扣案可證。
  (二)次查，該不詳姓名之女子於玉山商業銀行嘉義分行，以被害人名義開戶後，隨於
    同日下午三時二十四分許，在銀行外之自動櫃員機為啟用帳戶並變更密碼，被告
    即立於該女子身後，俟該女子完成交易後，並自該女子手中接取金融卡等物，此
    有玉山商業銀行嘉義分行金融卡資料查詢單、自動櫃員機監視錄影帶暨分格畫面
    十八幀、翻拍照片三幀附卷可稽（偵卷第十八頁、第廿二頁、卅九至四八頁）；
    況被告於九十年三月二十六日及同月二十九日，在嘉義市警察局第二分局公園派
    出所於觀看玉山銀行提供之上開時間錄影帶後，於警訊時自白在監視畫面中立於
    該女子身後之男子為被告本人無誤（偵卷第卅頁第一行、第卅七頁）；被告再於
    偵查中命被告立於監視錄影帶之攝影角度拍照四幀互為比對（偵卷第五三頁），
    足認被告與錄影帶中之人相貌相同，故被告後於偵審中翻異前詞，否認為監視錄
    影帶中之人云云，自不足採。
  (三)被告既緊隨該女子之後，且於該女子完成啟用帳戶並變更密碼後，即收取被害人
    之金融卡等物品，顯見被告就冒名開設被害人帳戶並持以行使啟動帳戶等偽造文
    書並加以行使之行為，與該女子有犯意聯絡及行為分擔，足堪認定。
  (四)綜上，被告前開所辯無非事後卸責之詞，委無足採，本件事證明確，被告犯行堪
    予認定。
二、核被告所為，係犯刑法第二百十六條、第二百十條行使偽造私文書罪，又被告偽
    刻「甲○○」印章、於「活期儲蓄存款印鑑卡」、「存款帳戶約定書」上偽造「
    甲○○」署押、印文之行為，均為偽造「活期儲蓄存款印鑑卡」、「存款帳戶約
    定書」等私文書之部分行為；又前開偽造私文書之低度行為，為行使之高度行為
    所吸收，均不另論罪。公訴人認被告偽刻「甲○○」之偽造印章行犯行，係另犯
    刑法第二百十七條之偽造印章罪云云，自有未洽，附此敘明。被告與不詳年籍姓
    名女子間，就前開罪行，顯有犯意聯絡，行為分擔事實，皆應依刑法第二十八條
    論以共同正犯。又被告所偽造之甲○○印章，係委由不知情之不詳姓名第三人所
    偽刻，係間接正犯。爰審酌被告犯罪之動機、目的、手段、有違反麻醉藥品管理
    條例、毒品危害防制條例等素行（此有臺灣嘉義地方法院檢察署刑案資料查註紀
    錄表、臺灣高等法院被告全國前案紀錄表各一份可按）、智識程度、所生危害及
    犯罪後否認犯行之態度等一切情狀，量處如主文所示之刑。
三、偽造之「甲○○」印章一枚，「活期儲蓄存款印鑑卡」上偽造「甲○○」署押一
    枚及印文四枚，在「存款帳戶約定書」上偽造「甲○○」署押一枚及印文二枚，
    均依刑法第二百十九條規定沒收。
據上論斷，應依刑事訴訟法第二百九十九條第一項前段，刑法第二十八條、第二百十
六條、第二百十條、第二百十九條，判決如主文。
本案經檢察官陳連發到庭執行職務。
中      華      民      國    九十      年      九      月     十四     日
                                      臺灣嘉義地方法院刑事第三庭
                                          法  官  蔡  廷  宜
右正本證明與原本無異。
如不服本判決，應於判決送達後十日內，向本院提出上訴狀。
中      華      民      國    九十      年      九      月     十四     日
                                          書記官  尹  玉  琪
附錄本案論罪科刑法條全文：
刑法第二百一十條
偽造、變造私文書，足以生損害於公眾或他人者，處五年以下有期徒刑。
刑法第二百一十六條
行使第二百十條至第二百十五條之文書者，依偽造、變造文書或登載不實事項或使登
載不實事項之規定處斷。


司法院資訊處製作；財團法人民間司法改革基金會備份。
